【裁判字號】    97,訴,1130
【裁判日期】    970930
【裁判案由】    違反毒品危害防制條例
【裁判全文】
臺灣屏東地方法院刑事判決              97年度訴字第1130號
公  訴  人  臺灣屏東地方法院檢察署檢察官
被      告  甲○○
上列被告因違反毒品危害防制條例案件，經檢察官提起公訴（97
年度毒偵字第1632號），本院裁定改以簡式審判程序審理，判決
如下：
    主  文
甲○○施用第一級毒品，累犯，處有期徒刑壹年。
    事  實  及  理  由
一、事實：
    (一)甲○○曾於民國88年間，因施用毒品案件，經本院先後裁
      定送觀察勒戒及強制戒治後，於89年3 月7 日停止戒治釋
      放，惟旋即因故被撤銷停止戒治，續行強制戒治，迄90年
      3 月23日執行期滿出所，並由臺灣屏東地方法院檢察署檢
      察官以90年度戒毒偵字第106 號為不起訴處分確定。92年
      間，其又因施用毒品案件，為臺灣屏東地方法院檢察署檢
      察官聲請本院裁定送強制戒治獲准，並另向本院提起公訴
      ，其受強制戒治部分，於93年1 月9 日因法律修正而停止
      戒治（不能認為已受強制戒治執行完畢）；其受起訴部分
      ，則由本院以92年度訴字第578 號判決判處有期徒刑1 年
      ，經上訴臺灣高等法院高雄分院以93年度上訴字第101 號
      判決駁回上訴確定。93年間，其又2 度因施用毒品案件，
      經本院分別以93年度訴字第692 號判決判處有期徒刑1 年
      2 月確定，及以93年度簡字第1560號判決判處有期徒刑5
      月確定（上開2 判決再經本院以94年度聲字第160 號裁定
      應執行有期徒刑1 年5 月確定）。上開3 判決所處之刑接
      續執行，本應執行至95年12月9 日縮刑期滿，然其入監服
      刑尚未期滿，即於95年5 月30日獲得假釋出獄（尚餘殘刑
      6 月9 日）。
    (二)95年間，其又2 度因施用毒品案件，為本院分別以95年度
      訴字第725 號判決判處有期徒刑1 年2 月確定，及以96年
      度簡字第148 號判決判處有期徒刑6 月。上開2 判決再經
      本院以96年度聲減字第1124號裁定減刑，並定應執行有期
      徒刑9 月確定，前開假釋亦遭撤銷。其自96年1 月2 日起
      入監受前開殘刑及徒刑之執行，迄97年3 月6 日縮刑期滿
      執行完畢。
    (三)詎甲○○不知悔改，復基於施用第一級毒品之犯意，於97
      年7 月6 日17時許，在屏東縣萬巒鄉○○村○○路40號住
      處內，以針筒注射之方式，施用第一級毒品海洛因1 次。
      嗣於97年7 月8 日16時許，為警通知到案說明，經徵得其
      同意後，採尿送驗查獲。
二、證據：本件證據除引用起訴書證據清單欄記載之證據（如附
    件）外，並增加引用被告於本院審理中之自白為證據。
三、按海洛因為第一級毒品，毒品危害防制條例第2 條第2 項第
    1 款定有明文。次按，修正毒品危害防制條例就施用毒品者
    ，只於「初犯」及「五年後再犯」2 種情形有其追訴條件之
    限制，即須於初犯經觀察勒戒或強制戒治釋放後，5 年內均
    無施用毒品之行為，始能認其前所實施之觀察勒戒或強制戒
    治已足遮斷毒癮，而得於5 年後再犯時，再適用初犯之規定
    ，重行觀察勒戒程序。倘5 年內已經再犯，被依法追訴處罰
    ，縱其第3 次（或第3 次以上）施用毒品之時間在初犯釋放
    5 年以後，即與「5 年後再犯」之情形有別，且因已於「5
    年內再犯」，顯見其再犯率甚高，原實施觀察勒戒或強制戒
    治，已無法收其實效，而無5 年遮斷效之存在，自無再經觀
    察勒戒及強制戒治之必要，得逕行追訴處罰。然初犯施用毒
    品罪後，於5 年內第2 次再犯，因時值毒品危害防制條例修
    正前，經依修正前舊法追訴處罰同時並施以強制戒治，嗣於
    該條例修正公布並施行後，始第3 次（或第3 次以上）再犯
    ，且其行為時距第2 次再犯而經觀察、勒戒或強制戒治執行
    完畢釋放時之間隔已滿5 年者，依其第2 次再犯經保安處分
    執行完畢釋放後5 年內未曾再犯之情形以觀，核與初犯經保
    安處分執行完畢釋放後「5 年內再犯」者，其再犯率高，原
    實施之觀察勒戒及強制戒治已無法收其實效之情形迥不相侔
    ，而與「5 年後再犯」者，已收5 年遮斷效之情形相同，本
    於上開對具治療成效之病患性毒品犯，期能藉由強制治療之
    保安處分戒除其身、心癮之立法本旨，自應認與5 年後再犯
    之情形相同，仍適用以保安處分代替刑事訴追之規定（最高
    法院96年度台非字第256 號、95年度台非字第271 號判決及
    最高法院95年度第7 次刑事庭會議決議參照）。質言之，依
    現行規定，被告之前不論係依93年1 月9 日「修正前」之毒
    品危害防制條例規定受保安處分執行完畢，或係依「修正後
    」之規定送觀察勒戒及強制戒治，均須以「最近一次」觀察
    勒戒及強制戒治執行完畢日起算5 年之遮斷效。
四、經查，本件被告前於88年間，因施用毒品，初次受觀察勒戒
    及強制戒治執行完畢釋放，即又於92年間再次施用毒品，並
    依修正前之舊法再度施以強制戒治，然從最近一次強制戒治
    執行完畢起算（即初次），被告未滿5 年即又於92年及93年
    間2 度施用毒品，並由法院判處徒刑，依前開決議及判決見
    解，足認原實施之觀察勒戒或強制戒治，已無法收其實效，
    且自此後即無再經觀察勒戒及強制戒治之必要，得逕行追訴
    處罰。是核被告所為係犯毒品危害防制條例第10條第1 項之
    施用第一級毒品罪，其持有海洛因毒品之行為為施用該毒品
    之犯行所吸收，不另論罪。被告前有如犯罪事實欄(一)、(二)所
    示之科刑及執行情形，有臺灣高等法院被告前案紀錄表附卷
    足憑，其於刑之執行完畢後5 年內，故意再犯本件有期徒刑
    之罪，為累犯，應依法加重其刑。爰審酌被告之智識程度，
    曾有違反麻醉藥品管理條例、竊盜、賭博及多次施用毒品之
    犯罪前科（卷附臺灣高等法院被告前案紀錄表參照），本件
    施用毒品之動機，前經施用毒品受觀察勒戒、強制戒治及徒
    刑之執行後，仍無視毒品對身心之危害而再度施用，毒癮非
    淺，惟於警、審程序中均坦認犯行，並於被查獲後，自行於
    97年7 月11日前往屏安醫院接受美沙冬替代療法之治療，有
    該院出具之診斷證明書1 紙附卷可考，態度尚稱良好，並有
    悔意等一切情狀，量處如主文所示之刑，以資懲儆。
據上論斷，應依刑事訴訟法第273 條之1 第1 項、第299 條第1
項前段、第310 條之2 ，毒品危害防制條例第10條第1 項，刑法
第11條前段、第47條第1 項，判決如主文。
中    華    民    國    97    年    9     月    30    日
                  刑事第四庭    法  官  王以齊
以上正本證明與原本無異。
如不服本判決應於收受本判決送達後十日內向本院提出上訴書狀，
其未敘述上訴理由者，並得於提起上訴後十日內向本院補提理由
書狀（均須按他造當事人之人數附繕本）「切勿逕送上級法院」
中    華    民    國    97    年    9     月    30    日
                                書記官  蔡進吉
附錄本判決論罪科刑法條：
毒品危害防制條例第10條第1 條
施用第一級毒品者，處6 月以上5 年以下有期徒刑。


司法院資訊處製作；財團法人民間司法改革基金會備份。
